臺灣高等法院刑事判決
109年度上易字第379號
上  訴  人  臺灣士林地方檢察署檢察官
被      告  王佩玲



上列上訴人因被告妨害名譽案件，不服臺灣士林地方法院108年
度易字第779號，中華民國109年1月15日第一審判決（聲請簡易
判決處刑案號：臺灣士林地方檢察署108年度偵字第7895號），
提起上訴，本院判決如下：
    主  文
原判決關於無罪部分撤銷。
甲○○成年人故意對少年犯公然侮辱罪，處拘役貳拾日，如易科罰
金，以新臺幣壹仟元折算壹日。
    事  實
一、甲○○為成年人，任職於址設臺北市○○區○○路00號之○○國中，
    並擔任少年陳○米（民國00年0月生，真實姓名、年籍均詳卷
    ）就讀之8年8班導師，於民國108年4月24日上午第1節課下
    課時，發現8年8班學生違反學校規定於第1節課開啟冷氣，
    即要求負責保管該教室冷氣卡之該班學生陳○勳關閉冷氣，
    嗣於同日第3節課上課時，要求陳○勳開啟冷氣，遭該班學生
    陳○勳、高○翔（真實姓名、年籍均詳卷）當場出言反對，因
    此心生不悅，竟基於成年人故意對少年公然侮辱之犯意，於
    同日不詳時間之上課時，在該8年8班教室內之不特定多數人
    得以共見共聞之場所，以「你們到底是不是人啊？比禽獸還
    不如喔」等語辱罵包含陳○米在內之該班上課學生，足以貶
    損陳○米之社會評價及名譽。
二、案經陳○米訴由臺灣士林地方檢察署檢察官偵查後聲請簡易
    判決處刑。
    理  由
壹、審理範圍：
　　原審就被告甲○○被訴於108年8月25日公然侮辱告訴人陳○米
    部分予以論罪科刑，另就其被訴於108年8月24日公然侮辱告
    訴人部分諭知無罪。依檢察官上訴書所載，僅對原審諭知被
    告無罪部分提起上訴（見本院卷第43、44頁），而被告所涉
    犯之前開數罪，並非裁判上一罪關係，在審判上自非不能分
    割，亦無因一部上訴而其全部必受影響之情事，是本院審理
    範圍僅限於檢察官上訴之被告被訴於108年8月24日公然侮辱
    告訴人罪嫌部分，合先敘明。 
貳、證據能力方面：
一、按被告以外之人於審判外之陳述，雖不符刑事訴訟法第159
    條之1至第159條之4之規定，然經當事人於審判程序同意作
    為證據，法院審酌該言詞陳述或書面陳述作成時之情況，認
    為適當者，亦得為證據；當事人、代理人或辯護人於法院調
    查證據時，知有刑事訴訟法第159條第1項不得為證據之情形
    ，而未於言詞辯論終結前聲明異議者，視為有前項之同意，
    刑事訴訟法第159條之5定有明文。查，本判決下列認定事實
    所引用之被告以外之人於審判外所為之供述證據資料（包含
    人證與文書等證據），並無證據證明係公務員違背法定程序
    所取得；而檢察官及被告對本院準備程序期日提示之卷證，
    均同意其等證據能力，且迄至言詞辯論終結前亦未再聲明異
    議，本案證據資料作成時之情況，核無違法取證或其他瑕疵
    ，證明力亦無明顯過低之情形，認為以之作為證據為適當，
    依刑事訴訟法第159條之5規定，自均得作為證據。
二、至於非供述證據部分，檢察官及被告於本院準備程序期日均
    同意其等證據能力，復均查無違反法定程序取得或其他不得
    作為證據之情形，且經本院於審理期日提示予檢察官及被告
    而為合法調查，應認均有證據能力。
參、實體部分：
一、認定犯罪事實所憑之證據及理由： 
    訊據被告固供承於前開時間、地點，在全班學生面前說「比
    禽獸還不如」等語之事實，惟矢口否認有何公然侮辱犯行，
    辯稱：伊當時係被學生激怒而發出過當的言詞，然本意係以
    為人師表達「愛之深，責之切」之關愛，並非針對告訴人陳
    ○米，也沒有侮辱告訴人之意思云云。經查：
　㈠被告於案發時任職○○國中，並擔任告訴人所就讀之8年8 班導
    師，於108年4月24日上午第1節課下課時，發現該班學生違
    反學校規定於第1節課開啟冷氣後，要求負責保管該教室冷
    氣卡之該班學生陳○勳關閉冷氣，嗣於第3節課其上課時，要
    求陳○勳開啟冷氣，遭該班學生陳○勳、高○翔當場出言反對
    ，因此心生不悅，之後詢問陳○勳，乃得知告訴人係第1位要
    求陳○勳於第1節課開啟教室冷氣之人，而於同日在8年8班教
    室上課時，在該班學生面前，說如附表一所示話語（包括「
    你們到底是不是人啊？比禽獸還不如喔」）等事實，業據被
    告於原審及本院坦承不諱（見審易卷第46頁、原審卷第58頁
    、本院卷第64、91頁），核與證人即告訴人於原審指訴情節
    相符（見原審卷第87至90頁），並經原審當庭勘驗案發時現
    場錄音檔（檔名：「市立○○國中6」）無訛，此有原審勘驗
    筆錄1份存卷可查（見原審卷第53至58頁），堪認被告前揭
    任意性自白核與事實相符，應堪採信。
  ㈡被告雖辯稱：伊當時不是針對告訴人個人云云。然被告於原
    審及本院均已供稱：這話語是針對全班學生說的等語明確（
    見原審卷第53至58頁、本院卷第64頁），且經原審勘驗告訴
    人提出案發時現場錄音檔（檔名：「市立○○國中6」）結果
    ，於該錄音檔2分31秒至5分12秒，被告說話內容為：「真的
    ，你們到底是不是人啊？比禽獸還不如喔，動物還懂得感恩
    喔。有沒有良心啊，吃我東西吃到哪裡去？有沒有感謝老師
    啊？你們真的很自私欸，很無情無義欸耶，不懂得感恩就算
    了，還無情無義呀……」等語，此有原審勘驗筆錄1份在卷足
    憑（見原審卷第55頁），足認被告前開言詞確係針對包括告
    訴人在內之全班學生所為無訛。縱被告並未指明道姓，亦無
    礙於其有以包括告訴人在內之全班學生為指摘對象此一事實
    之認定。
　㈢被告另辯稱：伊當時係被學生激怒而發出過當的言詞，本意
    係以為人師表達「愛之深，責之切」之關愛，並沒有侮辱告
    訴人之意思云云。惟：
　　⒈按刑法第309條第1項規定之「公然」一詞之意義，指以不
      特定人或特定多數人得以共見共聞之狀況為已足。又同條
      所稱之「侮辱」，係指對他人為輕蔑表示之行為，使他人
      在精神上、心理上有感受到難堪或不快，而侮辱之判斷，
      不以言語中指名道姓為必要，且需考量行為人之年齡、教
      育程度、與被害人之關係，並考量行為人為該言詞時之一
      切情狀，依行為人之態度、語氣、聲調、音量等為綜合判
      斷。
    ⒉本件被告係於108年4月24日上課中，在上開○○國中8年8班
      教室內，對著全班學生講「你們到底是不是人啊？比禽獸
      還不如喔」等情（見本院卷第64頁），業如前述，足見被
      告係於特定多數人得以共聞共見之公眾場所為上開言論；
      又被告所為「你們到底是不是人啊？比禽獸還不如喔」等
      語，係屬侮辱汙衊性之言語，依一般社會通念，被告所為
      此等言詞顯足以貶損包括告訴人在內之全班學生之社會評
      價，且為一般社會大眾所不能容忍接受，確屬侮辱人之言
      語無誤；參以被告係因前述冷氣事件心生不快，故於案發
      時在課堂上為前開言詞，自旁觀者之角度觀察被告於案發
      時所為全部言論內容，堪認被告口出前開侮辱言詞確有侮
      蔑包括告訴人在內之全班學生之人格及名譽之意。況包括
      告訴人在內之全班學生均為國中在學學生，正屬心智發展
      階段，被告斯時身為其班級導師，公然以前揭言詞指摘，
      自應認足以貶損其等社會地位，而損及其等名譽無疑。再
      者，被告為一智識健全之成年人，且為國中教師，其以上
      開言語，帶有負面評價，顯非僅是抒發其情緒或針對包括
      告訴人在內之全班學生所涉不當行為提出主觀評論意見，
      至為灼然。是以，被告基於公然侮辱之主觀犯意，在前開
      特定多數人得以共見共聞之場所，以上開足以貶損他人人
      格與社會評價之言詞辱罵包括告訴人在內之全班學生，顯
      已該當於公然侮辱罪之構成要件無訛。
    ⒊次按教師負有輔導或管教學生，引導其適性發展，並培養
      其健全人格之義務，教師法第17條第1項第4款固有明定，
      而教育之目的以培養人民健全人格、民主素養、法治觀念
      、人文涵養、愛國教育、鄉土關懷、資訊知能、強健體魄
      及思考、判斷與創造能力，並促進其對基本人權之尊重、
      生態環境之保護及對不同國家、族群、性別、宗教、文化
      之瞭解與關懷，使其成為具有國家意識與國際視野之現代
      化國民；為實現前項教育目的，國家、教育機構、教師、
      父母應負協助之責任，教育基本法第2條第2項亦規定甚明
      。又教師輔導與管教學生，得採規勸或糾正之方式，並應
      避免有誹謗、公然侮辱、恐嚇等構成犯罪之違法處罰行為
      ，則為學校訂定教師輔導與管教學生辦法注意事項第39條
      所明訂。顯見教師輔導及管教方法應符合教育之目的，並
      兼具必要性及相當性，以尊重學生人格尊嚴，進而促進其
      全人格健全發展為宗旨，故傷害學生身心健康之管教方式
      ，自屬違背教育目的，為法所不許。查被告斯時身為○○國
      中8年8班之導師，縱其認為告訴人甚或該班級全班學生行
      為不當，需教導全班學生正確之觀念，方為前開言論，然
      包括告訴人在內之全班學生當時均僅係國中二年級之學生
      ，正值發展朋友關係及社會自我概念之階段，對於爭取同
      儕之認同特別敏感，被告雖負管教其等之責，但其在上開
      公開場合，以前開言詞羞辱全班學生，將會造成其等自卑
      、自棄之心理發展，而非正當之管教甚明。再考及被告果
      係出於管教及評論之目的而為上開言詞，大可以客觀、中
      性之文字描述即可，亦可達到教誨學生之目的，實無須使
      用前開「你們到底是不是人啊？比禽獸還不如喔」等攻訐
      、輕蔑字眼，足見被告前開之言論，除主觀上發洩情緒以
      貶抑他人行為外，實不見有何助於事實之描述，被告使用
      前開言詞，顯係出於情緒性之謾罵而有貶抑之意，其所為
      之手段與其教育之目的並無相關聯，是被告於上開時間、
      地點，公然為上揭侮辱性之言語，難謂無令包括告訴人在
      內之全班學生難堪之侮辱犯意，且亦與前述教師之正當管
      教規範有違。是被告前開辯解，要無足採。
  ㈣綜上所述，被告所辯顯屬事後飾責之詞，不足採信。本件事
    證明確，被告犯行堪以認定，應予依法論科。
二、論罪：
  ㈠按刑法第2條第1項規定「行為後法律有變更者，適用行為時 
    之法律。但行為後之法律有利於行為人者，適用最有利於行
    為人之法律」，係規範行為後法律變更所生新舊法比較適用
     之準據法；該條規定所稱「行為後法律有變更者」，包括
    犯 罪構成要件有擴張、減縮，或法定刑度有變更等情形。
    故行 為後應適用之法律有上述變更之情形者，法院應綜合
    其全部 罪刑之結果而為比較適用。惟若新、舊法之條文內
    容雖有所 修正，然其修正內容與罪刑無關，僅為文字、文
    義之修正、 條次之移列，或將原有實務見解及法理明文化
    等無關有利或 不利於行為人之情形，則非屬上揭所稱之法
    律有變更，亦不 生新舊法比較之問題，而應依一般法律適
    用原則，逕行適用 裁判時法。故行為後法律若有修正，不
    論是否涉及前揭法律 變更，抑或僅係無關行為人有利或不
    利事項之修正，法院應 綜合法律修正之具體內容，於理由
    內說明有無刑法第2條第 1項所規定「行為後法律有變更」
    之情形及應適用之法律， 始屬適法（最高法院107年度台上
    字第4438號判決意旨參 照）。本案被告行為後，刑法第309
    條第1項雖於108年12月2 5日經修正公布，同年12月27日施
    行，惟查修正後之規定係 依刑法施行法第1條之1第2項前段
    規定將罰金提高30倍，亦 即將原本之銀元300元修正為同額
    之新臺幣9,000元，其修正 之結果不生有利或不利於行為人
    之情形，非屬法律變更，自 不生新舊法比較之問題，而應
    依一般法律適用原則，逕行適 用裁判時法。 
　㈡查被告於行為時為年滿20歲之成年人，而告訴人係12歲以上
    未滿18歲之少年，有其全戶戶籍資料查詢結果1份在卷可稽
    （見原審卷第13頁）。是核被告所為，係犯兒童及少年福利
    與權益保障法第112條第1項前段、刑法第309條第1項之成年
    人故意對少年犯公然侮辱罪，並應依兒童及少年福利與權益
    保障法第112條第1項前段規定，加重刑法第309條第1項罪法
    定本刑。
三、不另為無罪之諭知：
  ㈠公訴意旨另以：被告另於108年4月24日，在○○國中8年8 班教
    室內，以「死人骨頭」等語辱罵告訴人；因認其此部分所為
    ，亦涉犯刑法第309條第1項之公然侮辱罪嫌云云。
　㈡按犯罪事實應依證據認定之，無證據不得認定犯罪事實。不
    能證明被告犯罪，應諭知無罪之判決，刑事訴訟法第154條
    第2項、第301條第1項分別定有明文。次按事實之認定，應
    憑證據，如未能發現相當證據，或證據不足以證明，自不能
    以推測或擬制之方法，以為裁判基礎；認定不利於被告之事
    實，須依積極證據，苟積極證據不足為不利於被告事實之認
    定時，即應為有利於被告之認定，更不必有何有利之證據；
    認定犯罪事實所憑之證據，雖不以直接證據為限，間接證據
    亦包括在內；然而無論直接或間接證據，其為訴訟上之證明
    ，須於通常一般之人均不致有所懷疑，而得確信其為真實之
    程度者，始得據為有罪之認定，倘其證明尚未達到此一程度
    ，而有合理之懷疑存在，無從使事實審法院得有罪確信時，
    法院即應諭知被告無罪之判決（最高法院40年台上字第86號
    、30年上字第816號、76年台上字第4986號分別著有判例可
    資參照）。按刑事訴訟法第161條規定：檢察官就被告犯罪
    事實，應負舉證責任，並指出證明之方法。因此，檢察官對
    於起訴之犯罪事實，應負提出證據及說服之實質舉證責任。
    倘其所提出之證據，不足為被告有罪之積極證明，或其指出
    證明之方法，無從說服法院以形成被告有罪之心證，基於無
    罪推定之原則，自應為被告無罪判決之諭知（最高法院92年
    度台上字第128號判例參照），於無罪推定原則下，被告對
    於檢察官所指出犯罪嫌疑之事實，並無義務證明其無罪，即
    所謂「不自證己罪原則」，而應由檢察官負提出證據及說服
    之責任，如檢察官無法舉證使達有罪判決之確信程度，以消
    弭法官對於被告是否犯罪所生之合理懷疑，自屬不能證明犯
    罪，即應諭知被告無罪。再按證據之取捨及證據證明力如何
    ，均屬事實審法院得自由裁量、判斷之職權，苟其此項裁量
    、判斷，並不悖乎通常一般之人日常生活經驗之定則或論理
    法則，且於判決內論敘其何以作此判斷之心證理由者，即不
    得任意指摘其為違法（最高法院91年度台上字第2395號判決
    意旨參照）。
  ㈢公訴意旨認被告涉犯此部分公然侮辱罪嫌，主要係以被告之
    供述、證人即告訴人之母王○容之證述、告訴人提出案發時
    現場錄音檔案及其譯文等，資為其主要論據。
　㈣訊據被告固不否認有於前開時間、地點，口出「死人骨頭」
    等語之事實，惟堅決否認有何公然侮辱之犯行，辯稱：伊是
    在跟陳○勳說話時，一時情急之下說出「死人骨頭」，並非
    針對告訴人等語。
　㈤經查：
　　⒈被告於108年4月24日因前述冷氣事件，對陳○勳、高○翔之
      行為心生不悅，故於當日在8年8班教室上課時，有在全班
      學生面前口出如附表二所示話語〔包括「死人骨頭（臺語
      ）」〕之事實，業據被告於原審坦承不諱（見原審卷第59
      頁），復經證人即告訴人於原審證述屬實（見原審卷第87
      至90頁），又經原審當庭勘驗案發時現場錄音檔（檔名：
      「市立○○國中8 」）無訛，有原審勘驗筆錄1份在卷可參
      （見原審卷第53至59頁），堪以認定。
　　⒉又被告於原審勘驗案發時現場錄音檔（檔名：「市立○○國
      中8 」）後表示：伊這段話是在說陳○勳，因為陳○勳想參
      加小木工，但輔導主任不答應，電競是陳○勳父親不答應
      ，伊一直拜託陳○勳之父親、輔導主任及老師讓陳○勳參加
      ，伊說「死人骨頭」前所說的「看你要寫二選一」等語，
      是針對陳○勳說的，應該是當下發生一些事情，伊要處罰
      陳○勳，讓陳○勳選擇要抄課本還是要抄弟子規，一時情急
      之下說出「死人骨頭」一語等語明確（見原審卷第59頁）
      ，核與證人即告訴人於原審證稱：此錄音係伊於108年4月
      24日錄的，小木工及電競班的事情是在講陳○勳等語相符
      （見原審卷第87、89頁）。又觀之前開原審勘驗案發時現
      場錄音檔案（檔名：「市立○○國中8 」）所製作之勘驗筆
      錄（見原審卷第58、59頁），被告於此段對話中並未提及
      告訴人，則被告辯稱：伊所述「死人骨頭」一語與告訴人
      無關，非不可採。
  ㈥綜上所述，本件依檢察官所舉各項證據方法，僅足以證明被
    告有於前開時間、地點，口出「死人骨頭（臺語）」等語之
    事實，惟尚不足使所指被告涉犯此部分成年人對少年故意犯
    公然侮辱罪嫌之事實達於通常一般人均不致有所懷疑，而得
    確信其為真實之程度，無法使本院形成被告確有檢察官所指
    此部分成年人對少年故意犯公然侮辱犯行之有罪心證。此外
    ，復查無其他積極證據足以證明被告涉有檢察官所指此部分
    犯行，本件不能證明被告此部分犯罪，本應為被告無罪之諭
    知，惟檢察官認此部分與前開經認定為有罪之部分，屬接續
    犯之事實上一罪關係，爰不另為無罪之諭知。
四、撤銷改判之理由：
　㈠原審疏未詳查，遽認檢察官所舉之證據，尚不足以證明被告
    有此部分成年人對少年故意犯公然侮辱之犯行，而為被告此
    部分無罪之諭知，尚有未洽。檢察官上訴指摘原判決此部分
    諭知無罪不當，為有理由，自應由本院將原判決關於此部分
    撤銷改判。　　
　㈡爰以行為人責任為基礎，審酌被告前無前科，有本院被告前
    案紀錄表1份在卷可憑，素行尚稱良好，身為告訴人之班級
    導師，因不滿告訴人等學生對其之態度，未能本於教育理念
    ，諄諄教誨，竟在上課中以前揭言語侮辱包括告訴人之全班
    學生，造成告訴人精神及心理上之難堪及傷害，影響告訴人
    心理之健康發展，殊值非難，犯後否認犯行，難認已知所悔
    悟，雖有意願與告訴人洽談和解事宜，惟迄未與告訴人達成
    和解或賠償告訴人之損失，兼衡被告犯罪之動機、目的、手
    段、情節、大學畢業之智識程度〔見被告個人戶籍資料（完
    整姓名）查詢結果附於審易卷第13頁〕、於原審自承未婚、
    現獨自居住、在○○國中任教之家庭生活與經濟狀況（見原審
    卷第97頁）等一切情狀，量處如主文第2項所示之刑，並諭
    知易科罰金之折算標準。
  ㈢被告雖具狀請求給予緩刑之宣告云云。惟本院考量被告身為
    告訴人之班級導師，僅因不滿告訴人等學生對其之態度，即
    在上課中以前揭言語侮辱包括告訴人之全班學生，造成告訴
    人精神及心理上之難堪及傷害，犯後仍否認犯行，難認已知
    所悔悟，且迄未與告訴人達成和解或賠償告訴人之損失，本
    院認不宜為緩刑之宣告，附此敘明。
據上論斷，應依刑事訴訟法第369條第1項前段、第364條、第299
 條第1項前段，刑法第11條、第309條第1項、第41條第1項前段
，兒童及少年福利與權益保障法第112條第1項前段，刑法施行法
第1條之1第1項，判決如主文。
本案經檢察官吳宇青聲請簡易判決處刑，檢察官郭騰月提起上訴
，檢察官何明楨到庭執行職務。
中　　華　　民　　國　　109 　年　　4 　　月　　29　　日
                  刑事第十一庭  審判長法  官  楊力進
                                      法  官  沈君玲
                                      法  官  雷淑雯
以上正本證明與原本無異。
被告如不服本判決應於收受送達後20日內向本院提出上訴書狀，
並應敘述具體理由；其未敘述上訴理由者，應於上訴期間屆滿後
20日內向本院補提理由書（均須按他造當事人之人數附繕本）「
切勿逕送上級法院」。
檢察官不得上訴。
                                      書記官  林立柏
中　　華　　民　　國　　109 　年　　4 　　月　　29　　日
附錄本案論罪科刑法條全文 
中華民國刑法第309 條
公然侮辱人者，處拘役或9 千元以下罰金。
以強暴犯前項之罪者，處1 年以下有期徒刑、拘役或1 萬5 千元
以下罰金。

兒童及少年福利與權益保障法第112條第1項
成年人教唆、幫助或利用兒童及少年犯罪或與之共同實施犯罪或
故意對其犯罪者，加重其刑至二分之一。但各該罪就被害人係兒
童及少年已定有特別處罰規定者，從其規定。

附表一（檔名「市立○○國中6 」錄音檔）
錄音經過時    間 內容譯文 00：11至 01：03 被告：…（無法辨識，下均同）恍然大悟，你們要是要我這樣，那很好呴，以後我都這樣弄，要我抓耙仔有什麼困難？本來就是要告知家長，不要讓你當三面人，不是雙面人，學校、家裡、補習班各一面，都沒看到你真正的面目，在學校只有我碰到，受氣的也只有我，我那麼倒楣啊，蛤，要讓你們來氣我啊，我請你們吃東西吃糖果吃到，謝謝你們來氣我啊。我最生氣就是這樣啊，吃人嘴軟拿人手短啊，你們吃完後，從來都沒有想過要來報答我（音量提高）。學校哪個老師像我這樣吃、給你們吃，哪個老師（同時聽到「碰」2 聲）像我這樣給你們吃，哪個老師像我給你們吃那麼多（音量提高），有沒有良心啊？ 01：08至 02：26 被告：我就要學13班老師，我要拿錄影機來錄上課情況，讓家長看，現況，現場實況轉播，來看看你小孩在教室上課是什麼德性、是什麼鬼樣子（音量提高）。你以為你小孩很好喔？你來看看吧，不要都是我一個人在看，讓他看你們虛偽的一面。在家裡假裝是乖小孩，在學校不是那個鬼樣子。我心裡很不平衡的也是說啊，別人的老師稍微請你們一點東西，就說「喔，老師，我們今天跳繩跳得很好，有獎品有糖果」。（碰1 聲）我平常請你們，你們感謝我到哪裡去啊？請問你有什麼好表現嗎？我這幾天天天請你們吃糖果，（碰1 聲）你們考試考的好嗎？（碰碰2 聲）有得什麼冠軍嗎？狗屁！（音量提高）什麼都沒有。你們有感謝我嗎？是寵壞你們啦，讓你們吃到習慣了啦，吃到理所當然啦，吃到不懂感恩啦（音量提高），不知道什麼叫感謝。 02：31至 05：12 被告：真的，你們到底是不是人啊？比禽獸還不如喔，動物還懂得感恩喔。有沒有良心啊，吃我東西吃到哪裡去？有沒有感謝老師啊？你們真的很自私欸，很無情無義欸耶，不懂得感恩就算了，還無情無義呀。竟敢對我講那種話啊，你有本事去跟校長講啊，跟主任講啊，你去叫他們交錢啊，校長室有冷氣啊，辦公室有冷氣啊，你也叫他去繳錢啊。你以為你很有理嗎？你們真的是沒良心啊，你們這些真的是沒良心啊。你們想要什麼，心裡想做什麼，我配合盡量幫你，你們有感謝我嗎？有感謝我嗎？你也很沒有良心啊，你說你不想參加暑輔，你媽媽要你參加，我再三拜託你媽媽，你真的死沒良心啊，你有感謝我嗎？你媽說老師要給他參加，不要聽他的，小孩子哪有說不要，然後我再三拜託他，你不要讓他來，他不想上你不要讓他來。你有感謝我嗎？我可以不要幫你耶，你媽要你來我聽你媽的就好了，我不用聽你的欸。你們這些真的很沒良心哪，真的沒良心啊。我為了你們那些不想參加的，這樣跟家長一而再而三的商談、這樣子拜託，你們有感謝我嗎？沒有，沒有，我也可以不用管欸，家長說要就要，我可以聽家長的，我可以根本不用聽你們的意思欸。我可以不用管你心裡想什麼欸。我只要聽家長的就好，我還問你們在想什麼啊，關我屁事啊，真的沒良心欸，真的沒良心欸。 05：21 被告：沒良心。 05：32至 07：26 被告：你們這些都請假不要來，看到就生氣。真的是，好事沒有，壞事一籮筐。那天開、那天開…會議的時候，蛤，我還，他說各位老師有沒有意見，對於這些你班上這些，這你有沒有意見，我都沒有講任何意見（音量提高），是生教組自己說不行，王老師，你…我要再查，我還為了你，我都沒有講半句話喔，我還想幫你喔，我都不敢講話喔，生教組長說不行，你們班有幾個我一定要觀察，表現不好不准，以免給學校丟臉，那不是我講嗎，你真的不知好人心啊，不識好人心啊，我在為了你做多少事情你都搞不清楚，我不講你都不知道呴，我現在就跟你討人情，你欠我的情，欠我一個恩情，第一個，你媽叫你參加暑輔，我幫你講的，你媽就說可以，第二個，…我沒有講你什麼。你欠我很多你知道嗎，你要算的話你欠我很多欸，你有還我嗎？我們來算，我為你做這些你有還我嗎？你報答我什麼？你報答我不斷做錯事、不斷讓我生氣、不斷給我找麻煩，這就是你報答我的方式，然後我還像傻瓜一樣一而再再而三原諒你，一而再再而三幫你。 07：41至 結束 被告：我就拜託你轉學啦。等你走了喔，他們也沒有伴了啦，你走了喔，陳○勳啦、江○煒（真實姓名詳卷）也不會跟你喇勒啦，也不會跟你有什麼瓜葛啦。你一個人影響這麼多人啦，你要不懂我都講給你聽啦。因為你都沒有，你沒有幫我，我都說如果你願意幫我，把他們帶到好的，你沒有，你都帶他們吃喝玩樂。這我以前也跟你講過，吃軟不吃硬，我從一開始就有跟你講好，我想你可憐，被學校記過，給你做個環保股長，將功抵過，至少記功嘉獎把你的記過可以抵掉一些，你有感謝我嗎？沒有。不然我幹嘛找你做？我可以找別人做啊，你有感謝我嗎？沒有，沒有。你都不知道我的用心良苦，你都不知道我為什麼找你做這些事，我是為你好，結果你在一而再再而三的這樣子不懂事。我真的拜託你轉學，羅老師跟我講，最終的辦法，他說以前我有個學生也是這樣，我就叫他轉學，轉學以後彼此都換環境，你也有一個重新的開始，你也不要在這邊混，不要跟那些九班的啦，那些喇勒啦，什麼鬼混啊，什麼九年級那些啊，傅○佑（真實姓名詳卷）啦，那些鬼東東啊，還好傅○佑要畢業了，現在換你要當大頭的，換你當老大了。你真的轉學會比較好，因為你要遠離這邊讓你自己有個新的環境，你這樣才可以重新開始，在這邊你永遠混在這裡面，人家是出淤泥而不染，你是被染的很嚴重，呴，你沒有出淤泥而不染，你被染得很嚴重，全身都黑的。從裡到外。真的很沒良心，真的很沒良心。通通不准吹，沒有我答應都不准吹，自己看著辦，去把你們家的那個冷氣拿來，自己看著辦。…老師，我上到哪，第幾頁，蛤，哪裡。 

附表二（檔名「市立○○國中8 」錄音檔）
錄音經過時    間 內容譯文 00：00至 00：33 被告：你明天那個小木工我看我幫你銷掉，不要上了，你這也不要上，你電競八位也銷掉算了，你真的也不知好歹，我為了你去跟人家拜託，還被人家冷嘲熱諷，你電競八位，拜託你爸爸不讓你參加，那個死沒良心的。蛤。什麼大聲一點？大聲一點講話是這種態度？「我在寫咩」，什麼狗屁呀。 00：41至 01：34 被告：我還問你看你要寫二選一，看你要寫課本還是抄那個，「我在寫咩」。你以為你是誰啊？死人骨頭（臺語），死人哪。你要是這樣子我什麼都不讓你參加，什麼鬼東東啊。我真是笨，幫你去爭取那些，還幫你再三拜託人家，人家還…。翻到104頁，…。人家還說不要你，我還跟人家拜託，低聲下氣的拜託、求人，只差沒有跪下，真的沒良心啊你（提高音量）。 01：38至 結束 被告上課。